臺灣高雄地方法院刑事判決　　　　　　　 93年度訴字第985號
公　訴　人　臺灣高雄地方法院檢察署檢察官
被　　　告　甲○○
指定辯護人　本院公設辯護人戊○○
上列被告因違反毒品危害防制條例案件，經檢察官提起公訴（93
年度偵字第2903號），暨移送併案審理（93年度偵字第8900號）
，本院判決如下：
    主  文
甲○○共同連續販賣第一級毒品，處有期徒刑捌年，褫奪公權伍
年。扣案第一級毒品海洛因壹包（驗後淨重零點零貳公克、空包
裝重零點貳公克）沒收銷燬之，夾鏈袋壹包、帳冊壹本、記帳紙
肆張、NOKIA 廠牌行動電話壹支均沒收，犯罪所得之財物新臺幣
玖仟貳佰元沒收，如全部或一部不能沒收時，以其財產抵償之，
犯罪所得之財物新臺幣參仟元連帶沒收，如全部或一部不能沒收
時，以其與丙○○之財產抵償之。又連續轉讓第一級毒品，處有
期徒刑壹年肆月。應執行有期徒刑玖年，褫奪公權伍年。扣案第
一級毒品海洛因壹包（驗後淨重零點零貳公克、空包裝重零點貳
公克）沒收銷燬之，夾鏈袋壹包、帳冊壹本、記帳紙肆張、NOKI
A 廠牌行動電話壹支均沒收，犯罪所得之財物新臺幣玖仟貳佰元
沒收，如全部或一部不能沒收時，以其財產抵償之，犯罪所得之
財物新臺幣參仟元連帶沒收，如全部或一部不能沒收時，以其與
丙○○之財產抵償之。
    事  實
一、甲○○明知海洛因為毒品危害防制條例所列管之第一級毒品
    ，竟意圖營利，基於販賣第一級毒品海洛因之概括犯意，自
    民國92年1 月間某日起，連續在高雄縣雙園大橋下某處，以
    每0.9 公克新臺幣（下同）4000元之價格，向不詳姓名、年
    籍綽號「阿力」之成年男子（下稱「阿力」），販入不詳數
    量之海洛因後，除供自己施用外，並由友人己○○自92年1
    月間某日起至93年1 月30日晚上6 時止，先撥打甲○○所使
    用之0000000000號行動電話門號，向其表示欲購買海洛因，
    談妥交易價格及地點後，再依約前往甲○○位於高雄縣林園
    鄉○○村○○路45巷30號之住處或其他約定地點，甲○○即
    以300 元至500 元之價格，將自行分裝之海洛因各1 包（重
    量不詳），連續販賣予己○○共20次（93年1 月30日之交易
    金額為300 元，前19次有1 次為500 元，其餘18次均為300
    元）。
二、在伍傳販賣海洛因予己○○之上開期間內，因己○○曾缺錢
    購買海洛因，甲○○即另基於轉讓第一級毒品海洛因之概括
    犯意，先後於不詳時間及93年2 月初某日中午，在上開住處
    ，無償轉讓微量之海洛因供己○○解癮共2 次。
三、嗣於93年2 月3 日上午，己○○又以公共電話撥打甲○○所
    使用之0000000000號行動電話門號，向甲○○表示欲購買價
    格300 元之海洛因，而達成買賣之合意後，即攜帶500 元及
    注射針筒1 支前往甲○○上開住處，欲向甲○○購買海洛因
    後當場注射解癮，己○○於同日上午11時許到達甲○○上開
    住處門口，尚未及交付海洛因及買賣價金時，即為警持搜索
    票前往該址執行搜索，在甲○○之房間內查獲海洛因1 包（
    驗後淨重0. 02 公克、空包裝重0.2 公克）及甲○○所有供
    販賣海洛因所用之分裝夾鏈袋1 包、帳冊1 本、記帳紙4張
    ，及與販賣海洛因無關之海洛因殘渣袋5 只、玻璃吸食器1
    支、殘留甲基安非他命之塑膠勺子5 支、燈泡1 個、疑似安
    非他命1 包、不明藥丸1 包等物（涉犯施用毒品部分，經強
    制戒治期滿後，由檢察官為不起訴處分），另在己○○身上
    查獲注射針筒1 支。
四、甲○○又承前販賣第一級毒品海洛因之概括犯意，自92年11
    月間某日起至93年1 月間農曆過年前某日止，由丁○○（後
    改名為翁茂峰）撥打甲○○所使用之0000000000號行動電話
    門號，向甲○○表示欲購買海洛因，甲○○即以1000元之價
    格，將自行分裝之海洛因各1 包（重量不詳），連續販賣予
    丁○○共3 次。
五、甲○○另承前販賣第一級毒品海洛因之概括犯意，並與友人
    丙○○基於犯意聯絡，由丁○○、不詳姓名、年籍綽號「龜
    仔」之成年男子（下稱「龜仔」）及李進財（綽號「財仔」
    ），於92年12月29日、30日左右，分別撥打丙○○所使用之
    0000000000行動電話門號，向丙○○表示欲購買海洛因，而
    分別達成以2000元、500 元、500 元之價格，交易海洛因各
    1 包之合意後，再由丙○○以上開行動電話撥打甲○○所使
    用之0000000000號行動電話門號，將交易時間、地點告知甲○○，甲○○即分別依丙○○指示前往高雄縣林園鄉○○路
    全聯福利中心，將海洛因1 包（重量不詳）交付予丁○○，
    及前往高雄縣林園鄉汕尾國小，將0.3 公克及0.2 公克之海
    洛因各1 包交付予「龜仔」及李進財，而與丙○○共同連續
    販賣海洛因各1 包予丁○○、「龜仔」及李進財各1 次。嗣
    於93年2 月3 日下午2 時45分許，為警持搜索票前往丙○○
    位於高雄縣林園鄉○○村○○路66號之住處執行搜索，扣得
    丙○○所有供其與甲○○共同販賣海洛因所用之NOKIA 廠牌
    行動電話1 支（插卡使用0000000000行動電話門號），及與
    甲○○販賣海洛因無關之第一級毒品海洛因10包（合計淨重
    2.72公克，空包裝重2.97公克）、第二級毒品甲基安非他命
    16包（驗後毛重15公克）、空夾鏈袋1 包、吸食器1 組、殘
    留第一級毒品海洛因之夾鏈袋4 個、研磨器1 組、封口機1
    臺及現金1 萬3 千元等物。
二、案經高雄市政府警察局小港分局報告臺灣高雄地方法院檢察
    署檢察官偵查起訴暨移送併案審理。
    理  由
壹、程序方面（證據能力之認定）：
一、本件辯護人主張：另案被告丙○○、證人己○○、丁○○等
    人之警詢陳述，均屬審判外之陳述，且丙○○在本院93年度
    訴字第1360號案件中主張警詢中遭到刑求，故渠等之警詢陳
    述均無證據能力等語。經查：
(一)、按被告以外之人於檢察事務官、司法警察官或司法警察調查
    中所為陳述，與審判中不符時，其先前之陳述具有較可信之
    特別情況，且為證明犯罪事實存否所必要者，得為證據，刑
    事訴訟法第159 條之2 定有明文。
(二)、另案被告丙○○於93年2 月3 日警詢中否認有與被告及丁○○以行動電話聯絡販賣毒品事宜乙情，辯稱：行動電話是過
    年前才拿回來等語；及於93年3 月9 日警詢中陳述：拜託被
    告送海洛因給「龜仔」及「阿財」（即李進財），賣給「龜
    仔」1 包海洛因0.3 公克、500 元，賣給李進財，1 包海洛
    因0. 2 公 克、50 0元等語，經核均與其於本院審理中之證
    述不符。丙○○固於本院93年度訴字第1360號案件之偵查及
    本院準備中抗辯其於93年3 月9 日之警詢自白係遭警察刑求
    脅迫所為等語。然依卷附臺灣高雄看守所93年7 月23日高所
    正衛字第0931000050號函暨所附丙○○入所前受傷經過自述
    登記簿、內外傷紀錄表及談話筆錄，固可得知丙○○於93年
    2 月4 日為警查獲後經羈押入所時，自述其在93年2 月3 日
    14時許，在高雄縣林園鄉○○村○○路66號住處遭多名警員
    用手、腳踢打身體背部及頭部乙情，並經該所管理員依其自
    述觀察其現況後在自述登記簿上登載其身體無不適之情形等
    語，惟丙○○於93年2 月3 日遭查獲當日之警詢筆錄中，並
    未承認販賣毒品犯行。至丙○○所稱於93年3 月9 日為警借
    提時曾遭刑求乙情，因丙○○經提訊返所當日並無身體不適
    之情形，故高雄看守所並未製作紀錄，亦經高雄看守所以前
    開函文函覆在卷。且丙○○於93年3 月9 日警詢時，對於其
    被訴之犯罪事實大致上均坦承不諱，並無遭受任何強暴、脅
    迫、利誘等不正方法取供；其自白內容核與警詢筆錄記載內
    容相符；且該錄音係全程連續錄音，並無任何剪接變造情形
    ；其回答問題之語氣平和流暢，多能針對所詢問題切題回答
    ，業經本院於93年度訴字第1360號案件中依職權勘驗丙○○
    警詢錄音帶，且作成勘驗筆錄在卷可稽（該案影卷(一)第21至
    26頁反面、影卷(二)第15至22頁）。綜上所述，既不能證明丙○○有遭警員刑求之情事，即應認丙○○前開93年3 月9日
    警詢中之自白係出於自由意志所為。本院復審酌丙○○之警
    詢陳述作成時間距離案發時間較近，記憶較為清晰，且當時
    被告並未在場，較不致因人情壓力，有所顧忌，而迴避不利
    被告之陳述，堪認丙○○之警詢陳述具有較可信之特別情況
    ，且為證明被告犯罪事實存否所必要者，應有證據能力。
(三)、證人己○○、丁○○於警詢中均陳稱有向被告購買海洛因乙
    情，惟於本院審理中作證時則否認上情，丁○○並就被告有
    無受丙○○委託將海洛因拿到全聯福利中心交付予伊乙節，
    作出不復記憶之陳述，故渠等警詢中之陳述與審理中之陳述
    已有不符，本院審酌渠等之警詢陳述距離案發時間較近，記
    憶較為深刻，可立即反應所知，不致因時隔日久而遺忘案情
    ，且較不致因被告在場之人情壓力，而故為避重就輕或迴護
    被告之陳述，在客觀上應具有較可信之特別情況，且為證明
    被告犯罪事實存否所必要者，應認均有證據能力。
二、按被告以外之人於審判外之陳述，雖不符前4 條之規定，而
    經當事人於審判程序同意作為證據，法院審酌該言詞陳述或
    書面陳述作成時之情況，認為適當者，亦得為證據。當事人
    、代理人或辯護人於法院調查證據時，知有第159 條第1 項
    不得為證據之情形，而未於言詞辯論終結前聲明異議者，視
    為有前項之同意，刑事訴訟法第159 條之5 第1 項、第2 項
    分別定有明文。經查，被告、辯護人及檢察官就本院所引用
    卷內其餘被告以外之人於審判外之陳述，均不爭執證據能力
    ，依刑事訴訟法第159 條之5 第2 項規定，已擬制同意此部
    分證據資料有證據能力，且本院審酌前開證據資料作成時之
    情況，認為適宜作為本案之證據，故認均有證據能力。
貳、實體部分
一、上開事實欄二部分被告甲○○連續轉讓海洛因予己○○之犯
    罪事實，業據被告於本院審理中供承：我曾經買毒品回來，
    己○○毒癮發作，很痛苦，又沒有錢，我就拿毒品給他解毒
    癮，沒有幾次（本院卷第142 頁）。己○○有跟我討過海洛
    因，我是在不情願的情形下給他等語（本院卷第205 、213
    頁），核與證人己○○於偵訊中證稱：（問：何時開始向甲○○購買毒品海洛因？）92年初開始，我都打他0000000000
    號手機跟他買．．．有時我沒錢向他要毒品，他會免費給我
    用。我就會跑去最近的加油站廁所施打。最近一次是在93年
    2 月初某日中午，他在他住處拿海洛因免費送我用，我就跑
    去加油站廁所施打等語（93偵2903卷第36頁）；及於本院審
    理中證稱：我有向被告要海洛因，那是毒癮來時，互相幫忙
    ，時間我忘記了，次數只有幾次而已等語（本院卷第139 頁
    ）相符，足認被告此部分自白確與事實相符，應堪採信。至
    被告於本院準備程序中否認曾轉讓海洛因予己○○施用乙節
    ，應係事後卸責之詞；另證人己○○於本院審理中證述：被
    告沒有無償給我施用海洛因，在偵查中我不知道要如何說，
    我是隨便答的云云，亦屬迴護被告之詞，均不足採。又依被
    告及證人己○○前開陳述，僅能確定被告第1 次轉讓海洛因
    予己○○施用之時間係在92年初以後，最後1 次係在93年2
    月初某日中午，至於被告轉讓海洛因予己○○之確切次數，
    因時間經過已久，渠等均不復記憶，客觀上顯難再以其他方
    式查證詳實，故依「罪疑惟輕」原則，自應從最有利於被告
    之認定，即認定被告轉讓海洛因予己○○之次數為2 次。綜
    上所述，被告上開事實欄二部分連續轉讓海洛因予己○○之
    犯行，堪以認定。
二、訊據被告矢口否認上開連續販賣海洛因之犯行，就事實欄一
    及事實欄三部分辯稱：我沒有賣海洛因給己○○，我向「阿
    力」買的海洛因是我自己要施用的，我和己○○是合資購買
    海洛因來施用，警察在我家查獲之物均係我所有，但記事本
    、記事紙是用來記載自己購買與施用毒品之數量及跟別人借
    錢之事云云；就事實欄四部分辯稱：我沒有拿海洛因給丁○○，也沒有使用丁○○所說的0000000000號行動電話云云；
    就事實欄五部分辯稱：丙○○有請我送海洛因給丁○○、「
    龜仔」、李進財等人，我也有去跟丙○○拿海洛因，但是我
    沒有幫丙○○送海洛因給他們3 人，我把海洛因留下來自己
    吸食云云。經查：
(一)、事實欄一及事實欄三部分：
１、據證人己○○於警詢中陳稱：於93年2 月3 日11時許在甲○○住處，我本人與甲○○共同被警持高雄地方法院所核發之
    搜索票執行搜索時，我剛好到甲○○住處要向他索討第一級
    毒品海洛因注射，就當場被警方在我長褲右口袋內起獲注射
    針筒1 支。我所注射的第一級毒品海洛因都是向甲○○購買
    的。我是於92年1 月份開始向甲○○購買第一級毒品海洛因
    注射，前後共向甲○○購買第一級毒品海洛因約20餘次注射
    ，每次約以300 元至500 元不等購買第一級毒品海洛因注射
    。經我當面指證與我共同被警查獲的甲○○，就是將第一級
    毒品海洛因賣給我注射之人沒有錯。我最後1 次是於93年1
    月30日18時許在甲○○住處門口，以300 向甲○○購買1 小
    包第一級毒品海洛因注射等語（甲○○案警卷第3 頁）；及
    於偵查中證稱：（問：93年2 月3 日上午11時許，警察在甲○○住處搜索時你在現場做何事？）我先以公共電話打甲○○手機0000000000號說要向他買300 元海洛因，他就叫我過
    去他住處找他，我一到現場警察來了，當時我身上帶了500
    元。（問：警察在你身上查到何物？）在我褲子右口袋查獲
    注射針筒1 支，我打算拿到海洛因就要當場注射。（問：何
    時開始向甲○○購買毒品海洛因？）92年初開始，我都打他
    0000000000號手機跟他買，每次都買300 元或500 元。交易
    地點有時在他住處，有時約在外面，地點已不記得了等語（
    93偵2903卷第25、26頁），且互核一致。
２、上開己○○所述與被告聯繫交易海洛因事宜所撥打之000000
    0000號行動電話門號，其登記之使用人確為被告，有上開門
    號之使用人資料2 紙存卷可查（本院卷第23、24頁），且被
    告亦於警詢、偵查及本院審理中供承使用此門號之事實（甲○○案警卷第1 頁反面、93偵2093卷第28頁反面、本院卷第
    214 頁）。
３、此外，復有警方於93年2 月3 日上午11時許前往被告之住處
    執行搜索時，在被告之房間內查獲之白粉1 包、分裝毒品所
    用之夾鏈袋1 包、帳冊1 本、記帳紙4 張等物，及在己○○
    身上查獲之注射針筒1 支扣案可證，及搜索現場照片5 張附
    卷可稽。又扣案白粉1 包，經送驗結果，含第一級毒品海洛
    因成分，驗後淨重0. 02 公克、空包裝重0.2 公克，亦有法
    務部調查局93年2 月24日調科壹字第220016717 號鑑定通知
    書1 份在卷足按。
４、觀之扣案帳冊1 本，其上記載「硬2000軟0000 0000 本錢」
    、「零落500+0000 0000-0000=1500 現金1500」等語；及扣
    案記帳紙4 張，其上記載「2003.10.25日半海半4000安半兩
    00000 00000 」、「甘啊1300 1包千1 包5 硬」、「龍啊
    1000軟」、「山啊500 硬」、「達啊500 」、「3300軟1 包
    硬1 包」等語，被告於警詢中供承所記載「2003.10.25日半
    海半4000安半兩00000 00000 」係伊於92年10月25日向「阿
    力」購買海洛因0.9 公克4000元，安非他命半兩17000 元，
    共計21000 元之意思等語（甲○○案警卷第2 頁），且於偵
    查中供承：都在雙園大橋（筆錄誤載為雙全大橋）下向「阿
    力」拿毒品等語（93偵2903卷第28頁反面）；及於本院審理
    中供承所記載「軟」代表海洛因，「硬」代表安非他命等語
    （本院卷第214 頁），堪認被告有在雙園大橋下以海洛因每
    0.9 公克4000元之價格向「阿力」販入海洛因之事實。至被
    告辯稱：所記載的內容有的是向別人借錢，有的是向「阿力
    」拿毒品，非販賣海洛因之帳冊云云，惟查，前開記載若係
    關於被告向他人借錢之記載，為何會出現「軟」（即海洛因
    ）、「硬」（即安非他命）、「1 包」等字詞？又若僅為單
    純向「阿力」購買毒品之記載，為何會出現「甘啊」、「龍
    啊」、「山啊」、「達啊」等人？所辯顯與事實不符，殊難
    採信，足認前開記載之內容係關於被告向「阿力」販入毒品
    之本錢、數量，及販出毒品之對象、金額、從中賺取之差價
    等交易毒品之重要事項，益徵被告確有販毒之行為無訛。
５、綜上足認，證人己○○前開所述自92年1 月間某日起至93年
    1 月30日晚上6 時止，先撥打被告所使用之0000000000號行
    動電話，談妥交易海洛因之價格及地點後，再依約前往被告
    之住處或其他約定地點，被告即以300 元至500 元之價格，
    連續販賣海洛因各1 包予己○○共20餘次；嗣於93年2 月3
    日上午，己○○又撥打被告所使用之上開行動電話，談妥以
    300 元之價格交易海洛因1 包後，攜帶500 元及注射針筒1
    支前往被告上開住處，惟雙方尚未及交付海洛因及買賣價金
    ，即為警查獲等情，確與事實相符，應堪認定。
６、至證人己○○於本院審理中先證稱：（問：為何在警詢中陳
    述跟被告拿海洛因？）我隨便答的。（問：在偵訊中為陳述
    與被告買毒品？）我那時被關，不懂法律。（問：被查獲當
    天，是否去找被告？）是的，他欠我3000元，我去找他討錢
    。（問：是否從來沒有從被告那裡拿到海洛因？）是的等語
    （本院卷第131 、132 頁）；隨即又改稱：（問：你是否有
    向被告拿過海洛因？）是我們一起向「阿力」拿回來施用的
    （本院卷第134 頁）。（問：93年2 月3 日在被告住處被查
    獲，為何在他家？）我剛好要去找被告，要去被告家中施打
    海洛因。（問：查獲當天是否要向被告拿海洛因？）要去跟
    被告要，不用給他錢等語（本院卷第136 、137 頁）。觀其
    同一審判期日之先後證詞竟反覆不一，顯係因被告在庭，基
    於人情壓力，不敢供出向被告購買海洛因之實情，故意有所
    隱瞞，此部分證詞自不足採。
７、被告雖否認販賣海洛因予己○○之犯行，惟被告於警詢及偵
    查中先辯稱：是己○○拿錢給我，而我自己幫他向「阿力」
    購買毒品。大約是每次500 元至1000元不等的價格購買。我
    也是以相同價格再轉手給己○○海洛因毒品（甲○○案警卷
    第2 頁）。（問：是否有賣毒品給己○○？）我替他拿的，
    他錢給我，我再將錢拿給「阿力」，我幫他拿了10到20次云
    云（93偵2903卷第28頁反面）；嗣於本院準備程序及審理中
    即改稱：我和己○○是一起出錢合買毒品，兩人一起施用（
    本院卷第38頁）。己○○有拿錢給我，我們一起出錢去向「
    阿力」購買海洛因，回來再分海洛因云云（本院卷第142 頁
    ）。其先前所辯幫己○○向「阿力」購買毒品乙節，與嗣後
    所辯與己○○合資向「阿力」購買毒品乙節，已有不符，顯
    係臨訟杜撰之詞，難以採信。又按非法販賣海洛因係政府嚴
    予查緝之違法行為，且海洛因可任意分裝或增減其份量，而
    每次買賣之價量，亦隨時隨雙方關係之深淺、當時之資力、
    需求程度及對行情之認知等因素，機動的調整，因之販賣之
    利得，除經坦承犯行，或帳冊價量均臻明確外，委難察得實
    情。是縱未確切查得販賣賺取之實際差價，但除別有事證，
    足認係按同一價格轉讓，確未牟利之情形外，尚難執此認非
    法販賣之事證有所不足，致知過坦承者難辭重典，飾詞否認
    者反得逞僥倖，而失情理之平；且海洛因之價格昂貴，取得
    不易，每次轉手均會增加被查緝之風險，凡為販賣之不法勾
    當者，苟無利可圖，應無甘冒被查緝法辦重刑之危險，平白
    無端義務為該買賣之工作，是其販入之價格必較售出之價格
    低廉，而有從中賺取買賣差價牟利之意圖及事實，應屬符合
    論理法則且不違背社會通常經驗之合理判斷。查證人己○○
    於本院審理中陳稱：與被告只是認識而已。92年間有施用海
    洛因，海洛因是找一位中年男子「阿力」拿的等語（本院卷
    第129 、130 頁），顯見兩人並無特殊交情，且己○○並非
    無購毒管道，則被告縱使曾在己○○之苦苦哀求下，無償轉
    讓2 次微量海洛因供己○○解癮之用，業如前述，亦不可能
    在毫無利潤之情形下，甘冒被查緝法辦重刑之風險，先後幫
    己○○向「阿力」購買毒品，再以相同價格轉手給己○○多
    達20餘次，足認被告前開所辯純屬事後卸責之詞，不足採信
    ，其確有販賣海洛因圖利之意圖，至為灼然。
８、本件因被告否認販賣海洛因之犯行，且依證人己○○於警詢
    及偵查中僅存之記憶，僅能確認其自92年1 月間某日起至93
    年1 月30日晚上6 時止，與被告交易海洛因約20餘次，每次
    交易價格約300 元至500 元不等，最後1 次交易即93年1 月
    30日晚上6 時之交易金額為300 元，而無法更進一步精確陳
    述與被告交易海洛因之確實次數及各次之交易價格，客觀上
    本院亦無從再以其他方式查證詳實，故依「罪疑惟輕」原則
    ，應從最有利於被告之認定，即認定被告在前開期間內販賣
    海洛因予己○○之次數為20次，最後1 次之交易金額300 元
    ，前19次中至少有1 次之交易金額為500 元，其餘18次之交
    易金額均為300 元。綜上所述，被告上開事實欄一及事實欄
    三部分連續販賣海洛因予己○○之犯行，事證明確，應堪認
    定。
(二)、事實欄四及事實欄五部分：
１、販賣海洛因予丁○○部分：
(1)、據證人丁○○於警詢中證稱：我約在92年11月份左右開始吸
    食注射海洛因，我所吸食注射的海洛因，是分別向丙○○、
    甲○○、邱景耀、黃家俊購買施用。我向丙○○購買海洛因
    ，都是打0000000000號行動電話跟他聯絡，我總共約向他購
    買7 、8 次，每次均以2000元購買1 小包海洛因。我向甲○○購買海洛因，都是打0000000000號行動電話跟他聯絡，我
    總共約向他購買3 次，每次均以1000元購買1 小包海洛因等
    語明確，並指認丙○○及被告之口卡照片，確認2 人均為販
    賣海洛因予伊吸食注射之人無誤（93偵2903卷第6 、7 、13
    頁）。
(2)、證人丁○○雖於本院審理中陳稱：我在警察局製作筆錄時，
    我正在戒毒，我的精神狀況不好，我當天連人都爬不起來（
    本院卷第201 頁）。（問：有無缺毒品向甲○○拿？）好像
    有，如果缺毒品的時候都會向人要。（問：向甲○○拿是否
    要付錢？）應該沒有。（問：向甲○○要過幾次毒品？）我
    不能確定。（問：你在警詢中陳述你向甲○○買過3 次毒品
    ，都是用行動電話0000000000聯絡，每次均以1000元購買1
    小包海洛因，是否實在？）我不敢確定（本院卷第202 、20
    3 頁）。惟觀其警詢陳述之內容，既可針對警員提出之問題
    ，清晰、完整地陳述向何人購買毒品、聯絡方式、交易次數
    及金額各為何，顯然並無毒癮發作之情事，而係出於自由意
    志之陳述。參以丁○○於警詢中之陳述，距離案發時間較近
    ，記憶較為清晰，可立即反應所知，且陳述時被告並未在場
    ，較能暢所欲言，不致因被告在場有所顧忌而不敢陳述不利
    被告之事實；況且，販賣海洛因係法定本刑為死刑、無期徒
    刑之罪，丁○○與被告並無恩怨，業據被告於本院審理中供
    述在卷（本院卷第214 頁），應無憑空誣指被告販賣海洛因
    予伊之動機等情，足認丁○○於警詢中之陳述，確與事實相
    符，而堪以採信。再佐以丁○○於偵查中證稱：（問：丙○○與甲○○至何時未拿毒品給你？）從93年1 月份農曆過年
    後就沒有拿給我等語（93偵8900卷第2 、3 頁），則上開事
    實欄四部分被告自92年11月間某日起至93年1 月間農曆過年
    前某日止，連續以1000元之價格販賣海洛因各1 包予丁○○
    共3 次之事實，應堪認定，被告空言否認此部分犯行，不足
    採信。
(3)、又丁○○自92年11月間某日起至93年1 月間農曆過年前某日
    止，曾撥打丙○○所使用之0000000000號行動電話門號聯絡
    交易海洛因事宜，並以2000元之價格向丙○○購買海洛因各
    1 包共7 、8 次乙情，業經丁○○於警詢及偵查中證述如前
    ；並經另案被告丙○○於本院93年度訴字第1360號審理中供
    承：我都欠債拿毒品出來自己施用，也賣予他人，拿到錢之
    後再將錢拿回去給所欠之人，我不可能白白拿給別人施用。
    丁○○確實有跟我買過，不曾無償讓與給他過，他大約從92
    年12月份開始施用毒品，大約年底跟我買毒品，約跟我買5
    次，1 次2000元，其餘都買1000元等語（該案影卷(二)第77、
    7 8 頁），及於本案本院審理中作證時供承使用0000000000
    號行動電話門號乙情（本院卷第143 頁），並有上開門號之
    使用人資料1 紙在卷可佐（本院卷第74頁），其登記之使用
    人確為丙○○無誤，此外，復有丙○○所有插卡使用上開門
    號之NOKIA 廠牌行動電話1 支，經警於93年2 月3 日14時45
    分許，持搜索票前往丙○○住處執行搜索時扣案可資佐證。
    再者，上開門號業經檢察官依法核發通信監察書對於丙○○
    進行電話監聽業務，監聽期間自92年12月12日起至93年2 月
    6 日止，有高雄地方法院檢察署92年12月12日雄檢楠監雲字
    第51號、93年1 月8 日雄檢楠雲監字第2 號通訊監察書暨通
    訊監察作業報告表各1 份附卷可稽（丙○○案93警聲搜160
    卷第4 頁反面至第34頁反面）。依前揭通訊監察作業報告表
    顯示，0000000000號行動電話之使用人（下稱B）先 後於92
    年12月29日11時10分21秒及同日20時54分22秒，去電丙○○
    （下稱A）聯 絡交易海洛因事宜，2 次對話內容分別如下：
    「A ：我這邊不夠一半一半！還要現金!B ： 現金呢？A ：
    我這剩下一張的量!B ： 剩下一張哦! 過去拿! 」；「A ：
    喂! 有啦東西拿到了!B ： 喂! 哦! 有嗎!A ： 在講價格!
    價格講好! 就會打電話給你了!B ： 哦! 好了!A : 那你 要
    多少啦! 一半一半是不是？好了!B ： 一樣啦! 」。證人丁○○並於警詢及本院審理中供承使用0000000000號行動電話
    乙情（93偵2903卷第6 頁、本院卷第204 頁）。綜上論述，
    丁○○、丙○○2 人前開所述交易海洛因之次數及金額雖稍
    有不符，惟丙○○確有連續販售海洛因予丁○○之事實，應
    堪認定。且本院審酌人之記憶，將隨時間消逝而模糊，證人
    丁○○於警詢中之陳述，距其向丙○○購毒時日較近，其記
    憶應較丙○○嗣後於本院93年度訴字第1360號審理中之供述
    更為清晰，是2 人交易海洛因之次數及金額，應以丁○○最
    初於警詢中所述「買7 、8 次，每次均以2000元購買1 小包
    海洛因」較為真實、準確，而堪以採信。至證人丁○○於偵
    查及本院審理中另證述：向丙○○拿海洛因沒有代價，丙○○是純粹基於交情才送給我施用云云（93偵8900卷第2、3頁
    ）向丙○○拿毒品不用付錢，應該是他跟我借錢，我心裡想
    說算了，用來抵毒品云云；及證人丙○○於本院審理中證述
    ：丁○○沒有向我購買毒品，只有向我要過而已云云，均與
    事實不符，不足採信。
(4)、又據證人丁○○於偵查中證稱：從92年11月開始，都打0000
    000000號行動電話向丙○○買海洛因，他就把毒品拿到我林
    園鄉的住處給我，如果丙○○沒有空就叫甲○○拿給我，他
    都拿到鳳林路全聯福利中心給我等語（93偵8900卷第2 、3
    頁）；核與被告於本院審理中供承：丙○○有請我幫他送毒
    品給丁○○，我也有跟丙○○拿毒品等語（本院卷第213 、
    214 頁）；及證人丙○○於本院審理中證稱：只有1 次叫被
    告拿海洛因給丁○○等語（本院卷第149 、151 頁）均相符
    ，足認丙○○確曾指示被告將丙○○販售予丁○○之海洛因
    交付丁○○1 次之事實無訛。又被告雖辯稱：我沒有幫丙○○送毒品給丁○○，我是留下來自己吸食云云（本院卷第
    214 頁），惟被告既已向丙○○拿取丙○○欲販售予丁○○
    之海洛因，竟未依丙○○指示送貨，擅自留下供己施用，則
    被告要如何向丙○○交待？而丙○○又如何向買主丁○○交
    待？所辯顯與常情有悖，難以採信。至丙○○於本院審理中
    另證稱：（問：是否有叫被告送海洛因給丁○○？）我當面
    跟被告說，但是被告不認識丁○○，不知道他家在哪裡，所
    以被告說他不要去云云（本院卷第149 頁），經核與丁○○
    於本院審理中證述：認識被告，是朋友關係，是吸毒認識的
    等語（本院卷第197 、201 頁）亦有不符，顯係事後迴護被
    告之詞，不足採信。綜上所述，被告確有依丙○○指示將丙○○販售予丁○○之海洛因拿到鳳林路上之全聯福利中心交
    付丁○○，以此方式與丙○○共同販賣海洛因予丁○○1 次
    之事實。至證人丁○○於本院審理中作證時，始就被告有無
    在全聯福利中心將伊向丙○○所購買之海洛因交付予伊乙節
    ，改稱：沒有印象，時間隔很久，不太記得，不敢確定云云
    （本院卷198 、199 、200 、204 頁），應係基於被告在場
    之人情壓力，故為避重就輕之詞，亦不足為有利被告之認定
    。
２、販賣海洛因予「龜仔」及李進財部分：
(1)、依前揭丙○○所使用之0000000000號行動電話之通訊監察作
    業報告表顯示，丙○○（下稱A）於92 年12月30日9 時7分
    16秒去電0000000000號行動電話之使用人（下稱B），2人對
    話內容如下：「A ：喂! 你還剩下多少東西! B ：這邊剩下
    1 包大的，還有1 包小的! 軟的! （依毒品交易常情，係指
    海洛因）。A ：等一下1 個人會打電話給你喔! 跟接電話一
    下! 他叫『龜仔』錢可能不夠沒有關係!B ： 哦! 我已知道
    了!A ： 麻煩等一下去汕尾國小找1 個叫『阿財』的男子年
    約30幾歲! 如果不夠的，那1 包打開分裝哦!B ： 哦! 汕尾
    國小! 已知道了! 」且另案被告丙○○於警詢中解釋此部分
    監聽譯文時，供稱：我拜託「育仔」（即被告）拿給那兩個
    人，「育仔」沒有分錢，「龜仔」部分賣1 包海洛因、0.3
    公克500 元，「阿財」是李進財，1 小包500 元、約0. 2公
    克等語（93偵2888卷第70頁反面警詢筆錄及本院93年度訴字
    第1360號影卷(一)第8 頁本院93年7 月21日勘驗筆錄）。被告
    亦於本院審理中坦承使用0000000000號行動電話，且該門號
    之登記使用人係伊母親蘇錦雀乙情（本院第205 、214 頁）
    ，並有該門號之使用人資料1 紙附卷可稽（本院卷第21 頁
    ）。堪認丙○○係先與「龜仔」及李進財談妥各以500 元交
    易1 包海洛因之事宜，再於92年12月30日9 時7 分16秒，以
    電話指示被告將海洛因分裝成0.3 公克及0.2 公克後，送至
    汕尾國小，分別交付給「龜仔」及李進財之事實。至丙○○
    於同次警詢中另供稱：那是要給「龜仔」，沒有向他拿錢（
    並詢問警員：看能不要成立販賣罪，能不能用轉讓？）「阿
    財」沒有跟他收錢，他打電話來向我討的云云（出處同上）
    ，顯係為脫免其販賣海洛因予此2 人之刑責，自不足採。
(2)、丙○○於本院審理中作證時雖改稱：（問：為何與被告聯絡
    時表示，要拿1 包海洛因要求被告賣給「阿財」及「龜仔」
    的男子？）電話中我有這樣說沒有錯，但是我沒有拿毒品給
    被告，因為我找不到被告。（問：沒有拿毒品給被告，但確
    實有叫被告拿給「阿財」及「龜仔」的男子？）我有這樣講
    ，但被告不認識這些人，所以他沒有去，他跟我說他不認識
    這些人，所以他不要去等語（本院卷第145 、146 頁）。被
    告於本院審理中亦辯稱：丙○○叫我幫他送毒品給「龜仔」
    、「阿財」，我有跟丙○○拿毒品，但是我沒有幫他送，我
    把毒品留下來算是我跟丙○○拿的云云（本院卷第211 頁）
    。惟查，丙○○所述沒有拿毒品給被告乙節，與被告所述有
    跟丙○○拿毒品，但是沒有幫他送毒品乙節，已有不符。再
    觀之被告與丙○○上開通話內容，丙○○除指示被告接聽「
    龜仔」聯繫購買毒品之電話外，尚要求被告將毒品交付李進
    財，而被告當下並未拒絕，並均以「已知道了」乙語應允丙○○，且經警方連續監聽之結果，其後被告亦無再以電話與
    丙○○聯絡，告知丙○○其並未將毒品依約交付，足認被告
    確已依丙○○之指示，將海洛因交付「龜仔」及李進財，而
    與丙○○共同販賣海洛因予「龜仔」及李進財各1 次之事實
    。丙○○所述沒有拿毒品給被告乙節，及被告所述有跟丙○○拿毒品，但是沒有幫他送毒品乙節，均屬事後脫免自身刑
    責及迴護共犯之詞，不足採信。
３、綜上所述，被告與丙○○就事實欄五部分販賣海洛因予丁○○、「龜仔」、李進財等買主之行為，既有由丙○○與買主
    先以電話聯絡交易事宜，談妥交易價格、數量及地點後，再
    由被告依約將海洛因送至約定地點交付予買主之分工，則被
    告與丙○○就此部分販賣海洛因之犯行，顯有犯意聯絡及行
    為分擔，已堪認定。再按非法販賣海洛因者，縱未確切查得
    販賣賺取之實際差價，但除別有事證，足認係按同一價格轉
    讓，確未牟利之情形外，依論理法則及經驗法則判斷，其販
    入之價格必較售出之價格低廉，而有從中賺取買賣差價牟利
    之意圖及事實，業如前述，參以丙○○亦供承：我都欠債拿
    毒品出來自己施用，也賣予他人，拿到錢之後再將錢拿回去
    給所欠之人，我不可能白白拿給別人施用等語，詳如前述，
    足認被告與丙○○就此部分犯行，亦有販賣海洛因圖利之意
    圖甚明。被告上開事實欄五部分共同連續販賣海洛因予丁○○、「龜仔」、李進財等人之犯行，已臻明確，應依法論科
    。
三、按海洛因屬毒品危害防制條例第2 條第2 項第1 款規定之第
    一級毒品。又所謂販賣行為，並不以販入後復行賣出為要件
    ，祇要以營利為目的，將毒品購入或賣出，有一於此，其犯
    罪即為完成（最高法院67年臺上字第2500號判例意旨參照）
    。是核被告事實欄一、三、四、五部分所為，均係犯毒品危
    害防制條例第4 條第1 項之販賣第一級毒品罪；事實欄二部
    分所為，則係犯同條例第8 條第1 項之轉讓第一級毒品罪。
    被告就事實欄五部分犯行，與丙○○有犯意聯絡及行為分擔
    ，均為共同正犯。被告販賣及轉讓第一級毒品海洛因前後，
    持有第一級毒品海洛因之低度犯行，分別為販賣及轉讓之高
    度行為所吸收，均不另論罪。其先後多次販賣及轉讓第一級
    毒品犯行，均時間緊接，方法相似，分別觸犯構成要件相同
    之罪名，顯各係基於概括犯意為之，均應依連續犯規定，各
    論以1 罪，惟因販賣第一級毒品罪之法定本刑為死刑或無期
    徒刑，依法不得加重，僅就轉讓第一級毒品罪加重其刑。被
    告所犯上開2 罪間，犯意有別，行為互異，應分論併罰。又
    依毒品危害防制條例第8 條第6 項規定，轉讓毒品達一定數
    量者，加重其刑至2 分之1 ，其標準由行政院定之。行政院
    並於93年1 月7 日公布「轉讓持有毒品加重其刑之數量標準
    」，其第2 條第1 項第1 款規定：轉讓第一級毒品淨重達5
    公克以上者，加重其刑至2 分之1 。本件被告固曾先後轉讓
    微量海洛因予己○○共2 次，業經本院認定如前，惟並無證
    據足認被告2 次所轉讓之海洛因合計淨重已達5 公克以上，
    被告轉讓第一級毒品海洛因之犯行自無庸依上開規定加重其
    刑，附此敘明。再本件被告販賣海洛因之對象僅有4 人，每
    次係以300 元至2000元不等之價格販售海洛因1 小包，從中
    賺取小額之利潤，可見被告並非販賣海洛因之大、中盤商，
    販毒所得十分有限，衡之毒品危害防制條例第4 條第1 項法
    定本刑為死刑、無期徒刑，倘科以被告該法定最低之刑，猶
    尚嫌過重，情輕法重，其情狀尚堪憫恕，爰依刑法第59條規
    定，減輕其刑。
四、事實欄四五部分販賣第一級毒品海洛因之犯行，雖未據起訴
    ，惟此部分與檢察官起訴並經本院論罪之販賣第一級毒品罪
    間，有連續犯之裁判上1 罪關係，為起訴效力所及，本院自
    應併予審理。檢察官移送併辦意旨雖認：被告與丙○○共同
    基於無償轉讓第一級毒品海洛因之概括犯意聯絡，自92年11
    月份起至93年1 月份農曆過年前，由丙○○委託被告，在丁○○位於高雄縣林園鄉○○○路131 巷15號之住處，連續將
    海洛因無償轉讓予丁○○等語，而認被告此部分係涉犯毒品
    危害防制條例第8 條第1 項之轉讓第一級毒品罪嫌。惟查，
    被告於前開期間先後多次交付海洛因予丁○○之所為，均係
    販賣海洛因予丁○○以從中牟利，並非單純受丙○○委託無
    償轉讓海洛因予丁○○，業經本院認定如前（即事實欄四部
    分連續販賣海洛因予丁○○3 次，及事實欄五部分與丙○○
    共同販賣海洛因予丁○○1 次等犯行），此部分自不另成立
    轉讓第一級毒品罪，附此敘明。又起訴書事實欄雖記載「被
    告明知海洛因與安非他命，分別為毒品危害防制條例所列管
    之第一級與第二級毒品．．．，竟基於販賣與轉讓前揭毒品
    之概括犯意，先自92年1 月份某日起，連續．．．販入不詳
    數量之海洛因與安非他命等毒品，於自行分裝後供自己施用
    外，更．．．連續販賣不詳數量之海洛因予己○○施用，若
    己○○未帶錢財，被告則無償轉讓海洛因供己○○施用。嗣
    於93年2 月3 日上午11時許，己○○．．．欲向被告購買毒
    品施用之際．．．」等語，惟依上開記載，被告販入安非他
    命後，僅有自行分裝供己施用之行為，尚難認有何販賣及轉
    讓安非他命之犯行，且起訴檢察官就被告所犯法條僅引用毒
    品危害防制條例第4 條第1 項販賣第一級毒品罪及同條例第
    8 條第1 項之轉讓第一級毒品罪，公訴檢察官蒞庭時亦陳稱
    ：起訴範圍僅有販賣及轉讓第一級毒品海洛因部分，不包括
    安非他命部分等語（本院卷195 頁），足認販賣及轉讓安非
    他命部分確非本件起訴範圍，併此敘明。
五、本院審酌被告為牟私利而販賣海洛因予己○○、丁○○、「
    龜仔」、李進財等人，並轉讓海洛因予己○○，殘害國民身
    心健康，足使社會施用毒品人口增加，而相對提高社會負成
    本，減損勞動生產力，影響社會層面至深且鉅，犯後僅坦承
    轉讓海洛因之犯行，就販賣海洛因之犯行，猶飾詞卸責，顯
    無悔意，惟念其前未曾受有期徒刑以上刑之宣告，有臺灣高
    等法院被告全國前案紀錄表1 份在卷足按，素行尚可，且被
    告販賣之對象僅有4 人，數量亦不多，所得有限等一切情狀
    ，分別量處如主文所示之刑，且依被告販賣海洛因之犯罪性
    質，本院認為此部分有褫奪公權之必要，併予宣告褫奪公權
    5 年，並定其應執行刑。
六、在被告住處扣案之第一級毒品海洛因1 包（驗後淨重0. 02
    公克、空包裝重0.2 公克），包裝袋與毒品無法析離，均視
    同查獲之第一級毒品，應依毒品危害防制條例第18條第1 項
    前段規定，宣告沒收銷燬之。至鑑驗耗損之海洛因既已滅失
    ，自無庸宣告沒收銷燬。又在被告住處扣案之夾鏈袋1 包、
    帳冊1 本、記帳紙4 張，均係被告所有供販賣海洛因所用之
    物；另在丙○○住處扣案之NOKIA 廠牌行動電話1 支，係李
    家所有供被告與丙○○共同販賣海洛因所用之物，在共犯責
    任範圍內，均併依毒品危害防制條例第19條第1 項規定宣告
    沒收。本件被告與丙○○共同販賣海洛因予丁○○、「龜仔
    」、李進財各1 次，所得分別為2000元、500 元、500 元，
    共計3000元，應依毒品危害防制條例第19條第1 項規定宣告
    連帶沒收，如全部或一部不能沒收，應以被告與丙○○2人
    財產抵償之。另被告個人販賣海洛因予己○○所得共計6200
    元（300 元19次、500 元1 次），及販賣海洛因予丁○○所
    得共計3000元（1000元3 次），合計9200元，亦應依毒品危
    害防制條例第19條第1 項規定沒收之，如全部或一部不能沒
    收時，以被告之財產抵償之。至被告販毒所使用之00000000
    00、0000000000號等行動電話門號，及被告與丙○○共同販
    毒所使用之0000000000、0000 000000 號等行動電話門號，
    其所有權均屬於行動通訊業者，申請登記人僅取得使用權，
    故該等門號縱經被告及丙○○用於聯絡販賣事宜，但因毒品
    危害防制條例第19條第1 項有關沒收之規定，並無如同條例
    第18條第1 項所定「不問屬於犯人與否，沒收之」之明文，
    應屬相對沒收主義之立法，其應沒收之物，應以屬被告及共
    犯丙○○所有者為限，自毋庸宣告沒收。另在被告住處扣案
    之第一級毒品海洛因殘渣袋5 只、玻璃吸食器1 支、殘留第
    二級毒品甲基安非他命之塑膠勺子5 支、燈泡1 個、疑似安
    非他命1 包、不明藥丸1 包等物，應係單純供被告施用毒品
    所用之物，均難認與被告販賣及轉讓毒品等犯行有關，故不
    予宣告沒收。至在丙○○住處扣案之第一級毒品海洛因10包
    （合計淨重2.72公克，空包裝重2.97公克）、第二級毒品甲
    基安非他命16包（驗後毛重15公克）、空夾鏈袋1 包、吸食
    器1 組、殘留第一級毒品海洛因之夾鏈袋4 個、研磨器1 組
    、封口機1 臺及現金1 萬3 千元等物，均無證據證明與本件
    被告販賣及轉讓海洛因之犯行有關，亦不予宣告沒收，附此
    敘明。
據上論斷，應依刑事訴訟法第299 條第1 項前段，毒品危害防制
條例第4 條第1 項、第8 條第1 項、第18條第1 項前段、第19條
第1 項，刑法第11條前段、第28條、第56條、第59條、第37條第
2 項、第51條第5 款，判決如主文。
本案經檢察官乙○○到庭執行職務。
中　　華　　民　　國　　94　　年　　8 　　月　　17　　日
              鳳山刑事第1 庭  審判長法　官  陳志銘
                                    法  官  林芳華
                                    法  官  王雅苑
以上正本證明與原本無異。
如不服本判決，應於收受送達後10日內向本院提出上訴書狀。
 　　　　　　　　　　　　　　       書記官  林志衡
中　　華　　民　　國　　94　　年　　8 　　月　　17　　日
附錄法條：
毒品危害防制條例第4條第1項
製造、運輸、販賣第一級毒品者，處死刑或無期徒刑；處無期徒
刑者，得併科新臺幣1 千萬元以下罰金。
毒品危害防制條例第8條第1項
轉讓第一級毒品者，處1 年以上7 年以下有期徒刑，得併科新臺
幣1 百萬元以下罰金。
